【裁判字號】    95,抗,453
【裁判日期】    950512
【裁判案由】    假處分
【裁判全文】
臺灣高等法院民事裁定                   95年度抗字第453號
抗  告  人  和平萬壽開發股份有限公司
法定代理人  甲○○
代  理  人  吳至格律師
相  對  人  基泰營造股份有限公司
法定代理人  乙○○
代  理  人  陳建勳律師
            周建才律師
上列當事人間，因假處分事件，對於中華民國95年3月3日臺灣桃
園地方法院95年度裁全字第1689號所為裁定，提起抗告，本院裁
定如下：
    主  文
原裁定廢棄。
抗告人提供新台幣肆仟壹佰伍拾萬元或同面額之遠東國際商業銀
行無記名可轉讓定期存單為相對人供擔保後，相對人不得占有、
或以任何方式妨害抗告人對於坐落於桃園縣大溪鎮美華里 7鄰茄
苳坑 5號之「和平萬壽寶塔結構體新建工程」工地之占有，並應
將前開工地上設置如附表所示器材、設備予以移除。
聲請及抗告之訴訟費用由相對人負擔。
    理  由
一、於爭執之法律關係，為防止發生重大之損害或避免急迫之危
    險或有其他相類之情形而有必要時，得聲請為定暫時狀態之
    處分。前項裁定，以其本案訴訟能確定該爭執之法律關係者
    為限，民事訴訟法第538條第1、2項分別定有明文。又：「
    再抗告人於簽約後竟於88年 9月間全面停工，其見再抗告人
    已無履約之可能，即於89年 8月10日委由辦理採購之中央信
    託局致函再抗告人表示終止合約，並積極辦理續建工程之招
    標作業。依據工程合約，再抗告人及德昌公司等六小包均應
    將工地內之設備器材全部撤離，不得留置而妨害其對工地之
    占有管領。乃再抗告人及德昌公司等六小包已無占有上述焚
    化廠工地之權源，卻仍以臨時工寮或器材設備等予以占用，
    妨害其對工地之占有管領，該爭執中之法律關係，自有定暫
    時狀態之必要，因依民事訴訟法第 538條之規定向台灣台北
    地方法院（下稱台北地院）對再抗告人及德昌公司等六小包
    聲請定暫時狀態之假處分，經該法院裁定駁回相對人之聲請
    後，相對人不服提起抗告，原法院即抗告法院以：相對人主
    張再抗告人與德昌公司等六小包現實仍以臨時工寮或器材設
    備占用上述工地，妨害其對工地之占有管領，其占有狀態被
    侵害顯具有繼續性，該爭執之法律關係合於民事訴訟法第53
     8條之規定，並認相對人陳明願供擔保以補釋明之不足及審
    酌相對人為中華民國行政機關暨其請求標的為系爭土地整個
    範圍之占有利益等情，因將台北地院駁回相對人聲請之裁定
    廢棄，改裁定相對人提供新台幣 965萬元為再抗告人及德昌
    公司等六小包供擔保後，再抗告人及德昌公司等六小包不得
    占有，或以任何方式妨害相對人對『宜蘭縣利澤垃圾資源回
    收（焚化）廠』工地圍籬範圍內即宜蘭縣五結鄉○○段599-
    79地號、面積9.9911公頃土地之占有，並應將上開土地上如
    原裁定附表暨附圖所示編號1、3、4、6、7、8、10、16、17
    、19、25、28部分之定物及同附表暨附圖所示編號2、5、
    9、11、12、13、14、15、18、20、21、22、23、24、26 、
    27、29部分之器材設備予以拆除或移除（按：德昌公司等六
    小包對原裁定未聲明不服）。經核於法並無違背。」有最高
    法院91年度臺抗字第280號之裁判意旨，可資參照。
二、本件抗告人於原法院之聲請意旨略以：相對人於91年1月19
    日承攬抗告人坐落於桃園縣大溪鎮美華里7鄰茄苳坑5號之「
    和平萬壽寶塔結構體新建工程」(以下稱系爭工程)，與抗告
    人簽訂工程合約(以下稱系爭合約)，因工程品質有重大瑕疵
    ，施工進度嚴重落後，94年3月1日抗告人委請律師發函為解
    除系爭合約之意思表示，同年4月1日函請於文到 7日內撤離
    施工人員，並移除其機具設備，95年2月6日、 8日再函請於
    同月9日前撤除，均未獲置理；同月9日新之承包商進場施作
    ，竟予以阻擾，妨害施作，如不為禁止其妨礙抗告人工程之
    施作，於爭執之工程合約關係為仲裁或裁判確定不存在，工
    程進度已嚴重延宕，抗告人勢將蒙受嚴重之損害，而有定暫
    時禁止其妨礙抗告人施作工程狀態之必要；為此，提出工程
    合約、莊柏林律師函、相對人之郵件收件回執、理律法律事
    務所函、龍台營造有限公司函(外放公文封內)為憑，依民事
    訴訟法第 538條之規定，求為禁止相對人妨礙抗告人工程施
    作之假處分裁定。
三、經查：相對人占有管領系爭工程之工地，係依據與抗告人所
    簽訂之系爭合約，而系爭合約經抗告人委請律師為解除之意
    思表示，嗣後所為占有管領系爭工程之工地，是否具有正當
    之權源，即為民事訴訟法第 538條規定之爭執之法律關係。
    本件抗告人主張相對人仍現實或以器材設備占用系爭工程之
    工地，妨害其對工地之占有管領，其占有狀態被侵害顯具有
    繼續性，該爭執之法律關係合於民事訴訟法第 538條之規定
    ，且陳明願供擔保以補釋明之不足，業據抗告人提出95年 2
    月9日相對人以95基溪字第004號致抗告人略以：「本工程之
    工地迄今仍由本公司大溪工務所派遣曾明德君等員24小時駐
    守維護工地安全中；在貴我爭議未達成協議以前，倘有任何
    未經本公司允許及陪同下擅自侵入工地情事發生，本公司將
    即時捍衛本公司權利並追究一切法律責任」函在卷足稽；原
    法院裁定駁回聲請，容有未恰；本院斟酌相對人就系爭工程
    之總價為新臺幣(以下同)699,800,000 元，已受領425,187,
     668元，尚有274,692,332元，因發生解除系爭合約之爭議，
    已屆完工期限(95年5月1日)仍未完工之事實，抗告人就爭執
    之法律關係，於本案之訴訟獲仲裁、或判決敗訴確定，相對
    人所生之損害，以其仲裁、訴訟期間為三年，依法定利率計
    算之，則為274,692,332元×0.05×3=41,203849.8元，酌定
    抗告人提供 4,200萬元為相對人擔保後，禁止相對人占有、
    或以任何方式妨害抗告人對於系爭工程工地之占有，並應將
    附表所示之器材設備予以移除之處分。
四、從而，抗告意旨指摘原法院之裁定不當，求予廢棄，為有理
    由，應由本院予以廢棄，更為裁定如主文第二項所示。
據上論結，本件抗告為有理由，爰裁定如主文。
中    華    民    國    95    年    5    月     12    日
                  民事第五庭    審判長法  官  林丁寶
                                      法  官  高鳳仙
                                      法  官  陳博享
正本係照原本作成。
本裁定非以適用法規顯有錯誤為理由，不得再抗告。
如不服本裁定，應於收受送達後10日內向本院提出再抗告狀，並
應繳納再抗告費新台幣1,000元及委任律師為代理人， 惟再抗告
須經本院之許可。
中    華    民    國    95    年    5     月    12    日
                                      書記官  鄭靜如


司法院資訊處製作；財團法人民間司法改革基金會備份。
